【裁判字號】    99,簡,109
【裁判日期】    990809
【裁判案由】    返還公法上不當得利
【裁判全文】
高雄高等行政法院簡易判決
                                       99年度簡字第109號
原      告  國防部
代  表  人  甲○○  部長
訴訟代理人  簡宏明  律師
被      告  己○○
            壬○○
            癸○○
            子○○
            丑○○
            未○○○
            酉○○
            天○○
            宙○○
            黃○○
            Ａ○○
            Ｈ○○
            Ｊ○○
            Ｌ○○
            Ｎ○○
            Ｕ○
            ｍ○○○○○○○○○○○○
            ｎ○○○○○○○○○○○○
            ｏ○○○○○○○○○○○○
            田長安（即庚○○之繼承人）
上列當事人間返還公法上不當得利事件，原告提起行政訴訟。本
院判決如下：
    主  文
被告己○○應給付原告新台幣7,672元及自民國98年12月23日起
至清償日止，按週年利率百分之5計算之利息。
被告壬○○應給付原告新台幣7,672元及自民國98年1月6日起至
清償日止，按週年利率百分之5計算之利息。
被告癸○○應給付原告新台幣7,672元及自民國98年12月19日起
至清償日止，按週年利率百分之5計算之利息。
被告子○○應給付原告新台幣7,672元及自民國99年7月4日起至
清償日止，按週年利率百分之5計算之利息。
被告丑○○應給付原告新台幣7,672元及自民國99年5月25日起至
清償日止，按週年利率百分之5計算之利息。
被告未○○○應給付原告新台幣7,672元及自民國98年12月19日
起至清償日止，按週年利率百分之5計算之利息。
被告酉○○應給付原告新台幣7,672元及自民國98年12月23日起
至清償日止，按週年利率百分之5計算之利息。
被告天○○應給付原告新台幣7,672元及自民國98年12月19日起
至清償日止，按週年利率百分之5計算之利息。
被告宙○○應給付原告新台幣7,672元及自民國98年12月23日起
至清償日止，按週年利率百分之5計算之利息。
被告黃○○應給付原告新台幣7,672元及自民國98年12月19日起
至清償日止，按週年利率百分之5計算之利息。
被告Ａ○○應給付原告新台幣7,672元及自民國98年12月23日起
至清償日止，按週年利率百分之5計算之利息。
被告Ｈ○○應給付原告新台幣8,220元及自民國99年7月4日起至
清償日止，按週年利率百分之5計算之利息。
被告Ｊ○○應給付原告新台幣8,220元及自民國98年12月19日起
至清償日止，按週年利率百分之5計算之利息。
被告Ｌ○○應給付原告新台幣8,220元及自民國99年5月16日起至
清償日止，按週年利率百分之5計算之利息。
被告Ｎ○○應給付原告新台幣8,220元及自民國98年12月23日起
至清償日止，按週年利率百分之5計算之利息。
被告Ｕ○應給付原告新台幣8,220元及自民國98年12月31日起至
清償日止，按週年利率百分之5計算之利息。
被告郝名杭、郝名三、郝名季應連帶給付原告新台幣7,672元，
及郝名杭及郝名三自民國99年2月9日起、郝名季自民國99年3月2
日起均至清償日止，按週年利率百分之5計算之利息。
被告田長安應給付原告新台幣7,672元及自民國99年5月23日起至
清償日止，按週年利率百分之5計算之利息。
訴訟費用由被告負擔。
    事實及理由
一、本件原告主張：被告等人為高雄縣勵志村（下稱勵志村）之
    原眷戶，嗣勵志村改建為勵志新城，於民國95年完工，完工
    後原住眷戶得依其意願放棄承購改建住宅，領取輔助購宅款
    後搬遷。本件被告等人經原告審核後，即按被告等人之官階
    ，依國軍老舊眷村改建條例第20條、第21條及國軍老舊眷村
    原眷戶申請於建築工程完工後領取輔助購宅款數額計算說明
    及標準，核定輔助購宅坪型（即將官階級輔助購宅坪型為34
    、校官階級輔助購宅坪型為30、尉士官階級輔助購宅坪型為
    28），並依前揭核定之輔助購宅坪型計算輔助購宅款，由被
    告等人申領。本件原告原核定之輔助購宅款係(一)34坪型（
    將級）：新台幣（下同）3,570,952元。(二)30坪型（校級
    ）：3,150,840元。(三)28坪型（尉士官級）：2,940,784元
    ，被告等均已申領完畢。嗣審計部97年度至原告處駐審時，
    發現原告對勵志村改建基地完工價輔助購宅款計算錯誤，將
    住宅坪型總和69,200平方公尺誤植為69,020平方公尺，導致
    將級溢發9,316元、校級溢發8,220元、尉士官級溢發7,672
    元，遂糾正原告應依規定將溢發金額追繳入庫。原告遂以97
    年5月21日國政眷服字第097006281號令通令相關單位修正各
    階級之輔助購宅款即(一)將級（34坪型）：3,561,636元。(
    二)校級（30坪型）：3,142,620元。(三)尉士官級（28坪型
    ）：2,933,112元，並以97年6月10日國政眷服字第09700072
    05號函通知勵志村改建基地領取完工價輔助購宅款眷戶繳回
    溢領之購宅輔助款，即將級溢發9,316元、校級溢發8,220元
    、尉士官級溢發7,672元。然若干承購戶於原告發函後，仍
    未繳回，原告乃於98年7月8日以國政眷服字第0980009297號
    函再度促渠等繳回，惟被告等人迄今仍未繳回。依行政程序
    法第117條、第127條規定可知，因行政處分而受領之給付，
    若受領依據之行政處分遭撤銷而溯及失效者，因原受領之法
    律上原因已不存在，故原受領之給付即成為公法上不當得利
    ，原給付機關自得請求返還。查本件坪型總和，依改建基地
    完工房地總價決算表所示，確為69,200平方公尺（計算式：
    34×730＋30×1130＋28×352＋26×24＝69,200），然因原
    告誤植為69,020平方公尺，導致以坪型總和為計算基準之每
    一單位坪型住宅房地總價（計算式：每一單位坪型住宅房地
    總價為配售住宅之房地總成本÷坪型總和）出現錯誤，進而
    使得以每一單位坪型住宅房地總價計算之輔助購宅款（按各
    階輔助購宅款為每一單位坪型住宅房地總價×各階輔助購宅
    坪型）發生錯誤。原告發現錯誤後，業於97年6月10日以國
    政眷服字第0970007205號函撤銷原處分，修正各階級輔助購
    宅款並同時命原眷戶繳回。職故，本件原告既已就被告等人
    溢領部分撤銷原處分並令繳回，被告等溢領之部分，當屬公
    法上之不當得利，爰依公法上不當得利之法律關係，提起給
    付訴訟，聲明求為判決如主文所示之金額及自起訴狀繕本送
    達各別被告之翌日起至清償日止，按週年利率百分之5計算
    之利息等語。被告等人則經本院合法通知，均未提出書狀作
    任何聲明及答辯。
二、經查：
（一）原告主張之事實，業據提出原告95年12月25日昌易字第09
      50018433號令、97年5月21日國政眷服字第0970006281號
      令、97年6月10日國政眷服字第0970007205號函、98年7月
      8日國政眷服字第0980009297號函、勵志村改建基地原眷
      戶申請領取建築工程完工輔助購宅款金額計算式、勵志村
      改建基地完工房地總價決算表、戶籍謄本等為證。而被告
      等人經本院送達起訴狀繕本後，並未提出任何書狀以供本
      院斟酌，是原告之主張，洵堪採信。
（二）從而，原告依公法上不當得利之法律關係，請求被告返還
      溢領之輔助款如主文所示及均自起訴狀繕本送達被告翌日
      起至清償日止，按週年利率5%計算之法定遲延利息，為有
      理由，應予准許。又本件為簡易訴訟事件，爰不經言詞辯
      論為之。
三、據上論結，本件原告之訴為有理由，依行政訴訟法第233條
    第1項、第236條、第98條第1項前段、第104條、民事訴訟法
    第85條第1項前段，判決如主文。
中    華    民    國    99    年    8     月    9     日
              高雄高等行政法院第二庭
                              法  官  簡  慧  娟
以上正本係照原本作成。
如不服本判決，應於送達後20日內，向本院提出上訴狀並表明上
訴理由，如於本判決宣示後送達前提起上訴者，應於判決送達後
20日內補提上訴理由書（須按他造當事人人數附繕本）。
中    華    民    國    99    年    8     月    9     日

                              書記官  涂  瓔  純
附註：
行政訴訟法第235條（第1項、第2項）：
對於適用簡易程序之裁判提起上訴或抗告，須經最高行政法院之
許可。
前項許可，以訴訟事件所涉及之法律見解具有原則性者為限。

司法院資訊處製作；財團法人民間司法改革基金會備份。
